臺灣苗栗地方法院民事判決　　　　　　　93年度再易字第15號
再審原告　　丁○○
再審被告　　丙○○
　　　　　　甲○○
　　　　　　乙○○
上列當事人間請求確認界址事件，再審原告對於民國93年7 月 7
日本院90年度簡上字第48號確定判決提起再審之訴，本院判決如
下：
    主  文
再審原告之訴駁回。
再審訴訟費用由再審原告負擔。
    事實及理由
一、本件再審原告起訴主張：(1)本院89年度苗簡字第321 號及90
    年度簡上字第48號確認界址事件（下稱前審），係簡易訴訟
    案件，且其上訴利益逾民事訴訟法第466 條所定數額，再審
    原告遂於收受上開第二審判決後，以其適用法規顯有錯誤為
    由，提起上訴，案經本院裁定上訴駁回，再審原告不服，提
    起抗告，經最高法院93年度台簡抗字第40號裁定抗告駁回，
    抗告人於93年11月1 日收受裁定，爰於30日之不變期間內提
    起本件再審之訴。(2)又本件內政部土地測量局之鑑定圖確實
    與現場實地不符，蓋倘若鑑定圖與現場實地相符，則系爭6
    筆土地為何均會出現兩造指界面積與地籍圖面積及土地登記
    簿面積均不相符之情形？再審原告業已舉出內政部土地測量
    局之鑑定圖及鑑定書為證，自已盡舉證之責任，前審遽指再
    審原告未盡舉證責任，殊屬不當。(3)前審判決亦認本件倘以
    地籍圖經界線作為兩造土地之界址，則與土地登記簿所載面
    積不符，再審原告短少44平方公尺，再審被告卻因法院之不
    當判決，取得超過土地登記簿面積之土地，實有可議。(4)再
    者依內政部土地測量局之鑑定圖及面積分析表可知，地籍圖
    面積與土地登記簿面積不符乃確定之事實，則前審自應調查
    苗栗地政事務所出具之地籍圖，何以經描繪後計算之面積會
    使當事人之土地權利產生變動，前審未加調查，誤採另案拆
    屋還地確定判決所認定之界址，作為系爭土地之界址，其認
    定事實自有不當，並有判決理由矛盾之情事。(5)再審原告於
    前審93年6 月9 日即提出民事準備書狀三聲請由台北市政府
    測量大隊再測量本件系爭土地之界址，並非於準備程序終結
    後始聲請該大隊再測量，是前審判決理由與事實不符，自屬
    違誤。(6)苗栗縣政府依農地重劃條例規定，並無權進行調處
    ，然其竟違法召開協調會議解決，則前審判決遽予採信，並
    認兩造間系爭土地界址之爭議，事先已經苗栗縣政府召開協
    調會解決，上訴人除知情外，並分別於會議到場欄及結論欄
    簽名等語，於法顯有未合等語。並聲明：(1)本院90年度簡上
    字第48號民事確定判決廢棄。(2)右廢棄部分，確認再審原告
    所有坐落苗栗縣公館鄉○○○段第507 地號土地與再審被告
    丙○○所有同段第508之1地號土地間之界址為如附圖Ａ─Ｂ
    ─Ｃ所示之連接線；與再審被告甲○○所有同段第505 之 3
    地號土地間之界址為如附圖Ｄ─Ｃ所示之連接線；與再審被
    告乙○○所有同段第505之4地號土地間之界址為如附圖Ｆ─
    Ｇ所示之連接線。(3)再審及前審之訴訟費用由再審被告負擔
    。
二、再審被告均未提出書狀作何聲明或陳述。
三、按再審之訴，應於30日之不變期間內提起。前項期間自判決
    確定時算，但再審之理由知悉在後者，自知悉時起算。民事
    訴訟法第500 條第1 項、第2 項定有明文。查本院90年度簡
    上字第48號民事判決，其上訴利益逾民事訴訟法第466 條所
    定數額，再審原告不服，提起上訴後，經本院依同法第 436
    條之3 第2 項規定，以該訴訟事件所涉及之法律見解並未具
    有原則上之重要性為由，裁定駁回其上訴。嗣經再審原告提
    起抗告，亦經最高法院駁回抗告在案。職是再審原告於收受
    上開最高法院駁回抗告之裁定時，始得知悉再審理由，而上
    開最高法院之裁定於93年11月1 日送達再審原告，有送達證
    書一件在卷可參，再審不變期間為30日，是其提起再審之訴
    之期間應至93年12月1 日屆滿，則再審原告於93年11月24日
    ，提起本件再審之訴，未逾30日之不變期間，合先敘明。
四、按民事訴訟法第496 條第1 項第1 款所謂適用法規顯有錯誤
    ，係指確定判決所適用之法規，顯然不合於法律規定，或與
    司法院現尚有效及大法官會議之解釋，或本院現尚有效之判
    例顯有違反，或消極的不適用法規，顯然影響裁判者而言，
    並不包括判決理由矛盾、理由不備、取捨證據及認定事實錯
    誤之情形在內（最高法院92年度台上字第320 號判決參照）
    。次按當事人主張有利於己之事實者，就其事實有舉證之責
    任，民事訴訟法第277 條前段定有明文。本件再審原告固主
    張原確定判決有適用法規顯有錯誤之情事。然查：原確定判
    決認定兩造間系爭土地之界址，既為另案臺灣高等法院臺中
    分院87年度上字第221 號拆屋還地事件中之重要爭點，兩造
    並已就上開重要爭點為辯論，且經上開法院為判斷後，認內
    政部土地測量局之鑑測結果，屬正確可信，則依最高法院84
    年度台上字第2530號判決意旨，本院自應予以尊重，以符民
    事訴訟之誠信原則。此外本院89年度苗簡字第321 號確認界
    址事件，為期界址之客觀確實，再次囑託內政部土地測量局
    會同到場勘驗，並製作鑑定圖，經核二次測量結果並無二致
    ，均認兩造間系爭土地之經界線應以地籍圖經界線為準。而
    經訊問再審原告聲請傳喚之證人即測量技師楊枝安及東海工
    程顧問公司負責人梁東海，亦均證稱內政部土地測量局之鑑
    定書及鑑定圖看不出有何瑕疵，其測量方法係採可靠先進之
    數值測量法，誤差較少，具有公信力等語，是再審原告既無
    從就兩造間系爭土地之地籍圖經界線有何錯誤，及內政部土
    地測量局之鑑定書、圖有何不妥之處，舉證以實其說，其辯
    稱系爭土地之界址不得以地籍圖經界線為準，應以其指界為
    據，自不足採信。經核其認事用法並無違誤，至於再審原告
    前揭爭執各點，均業經原確定判決於判決理由中詳為說明在
    卷，而經查原確定判決更未有所適用之法規顯然不合於法律
    規定，或與司法院現尚有效之解釋，及大法官會議解釋，或
    最高法院現尚有效之判例顯有違反，或消極的不適用法規，
    顯然影響裁判之情事。是以再審原告仍執陳詞，指摘原確定
    判決適用法規顯有錯誤，實無可採。
五、按再審之訴，顯無再審理由者，得不經言詞辯論，以判決駁
    回之，民事訴訟法第502 條第2 項定有明文。綜上論述，原
    確定判決並無民事訴訟法第496 條第1 項第1 款適用法規顯
    有錯誤顯然影響裁判之情事，再審原告提起本件再審之訴，
    顯無再審理由，爰依民事訴訟法第502 條第2 項規定，不經
    言詞辯論，以判決駁回之。
六、據上論結，本件再審之訴為無理由，依民事訴訟法第502 條
    第2項、第78條，判決如主文。
中　　華　　民　　國　　94　　年　　3 　　月　　15　　日
                  民事庭    審判長法  官　 張淑芬
                                  法　官　 邱光吾
                                  法　官   黃佩韻
以上正本係照原本作成。
本判決不得上訴。
中　　華　　民　　國　　94　　年　　3 　　月　　15　　日
                                  書記官   陳蕙楠
